臺灣士林地方法院刑事判決
111年度易字第175號
公  訴  人  臺灣士林地方檢察署檢察官
被      告  朱宥宥


選任辯護人  陳思合律師（法扶律師）  
上列被告因竊盜案件，經檢察官聲請簡易判決處刑（110年度偵
字第10769號），本院內湖簡易庭認本件不宜以簡易判決處刑（1
10年度湖簡字第381號），移由本院刑事庭改依通常程序審理，
判決如下
    主  文
朱宥宥犯竊盜罪，處拘役貳拾日，如易科罰金，以新臺幣壹仟元
折算壹日。
    事  實
一、朱宥宥於民國110年4月24日晚間6時30分許，行經臺北市○○
    區○○路000○0號前時，見陳建平放置於其車牌號碼000-0000
    號普通重型機車腳踏板上之黑色後背包1只（內有現金新臺
    幣【下同】3萬2,000元、水電工具1組、紅、藍色T恤各2件
    、紅色手機充電器1組【聲請簡易判決處刑書漏載紅色手機
    充電器1組，應予補充】）無人看管，即意圖為自己不法之
    所有，基於竊盜之犯意，徒手竊取該黑色後背包1只，並於
    得手後騎乘車牌號碼000-0000號普通重型機車離去。嗣陳建
    平於同日晚間7時30分許，騎乘其上開機車返回住處後，發
    現該黑色後背包遭竊而報警處理，經警調閱監視器影像畫面
    ，始查得上情。
二、案經陳建平訴由臺北市政府警察局北投分局報告臺灣士林地
    方檢察署檢察官聲請簡易判決處刑。
    理  由
壹、程序方面：
    被告以外之人於審判外之言詞或書面陳述，除法律有規定者
    外，不得作為證據，刑事訴訟法第159條第1項定有明文。又
    被告以外之人於審判外之陳述，雖不符同法第159條之1至第
    159條之4之規定，而經當事人於審判程序同意作為證據，法
    院審酌該言詞陳述或書面陳述作成時之情況，認為適當者，
    亦得為證據，同法第159條之5第1項亦有規定。本件檢察官
    、被告朱宥宥及辯護人均同意本判決所引用被告以外之人於
    審判外之言詞或書面陳述有證據能力（見本院111年度易字
    第175號卷【下稱本院卷】第126頁）。本院審酌上開被告以
    外之人於審判外陳述作成時之情況，並未見有何違法取證或
    其他瑕疵，且與待證事實具有關連性，認為以之作為證據應
    屬適當，自均有證據能力。
貳、實體方面：
一、上揭犯罪事實，業據被告朱宥宥於偵訊及本院審理時坦承不
    諱（見臺灣士林地方檢察署110年度偵字第10769號卷【下稱
    偵查卷】第58頁至第59頁、本院卷第124頁），核與證人即
    告訴人陳建平於警詢時之證述大致相符（見偵查卷第12頁至
    第14頁），並有臺北市政府警察局北投分局扣押筆錄、扣押
    物品目錄表、贓物認領保管單、遭竊之黑色後背包及內裝物
    品照片、案發地點旁之臺北市○○區○○路000○0號前監視器錄
    影畫面擷圖、被告竊取得手後騎乘車牌號碼000-0000號普通
    重型機車途經路段之監視器錄影畫面擷圖附卷可參（見偵查
    卷第15頁至第18頁、第19頁、第21頁、第22頁至第31頁），
    足認被告自白與事實相符，應堪採信。本案事證已臻明確，
    被告上揭竊盜犯行，洵堪認定，應依法論科。
二、論罪科刑：
  ㈠核被告所為，係犯刑法第320條第1項竊盜罪。
　㈡辯護人雖主張被告有中度精神障礙，長期於身心科就診及服
    用藥物，案發當時因為服用藥物，導致辨識能力顯著降低，
    應依刑法第19條第2項規定減輕其刑等語。惟行為時因精神
    障礙或其他心智缺陷，致不能辨識其行為違法或欠缺依其辨
    識而行為之能力者，不罰。行為時因前項之原因，致其辨識
    行為違法或依其辨識而行為之能力，顯著減低者，得減輕其
    刑，刑法第19條第1、2項定有明文。參酌上開條文立法理由
    說明：上開條項所定刑事責任能力之內涵，依當前刑法理論
    ，咸認包含行為人辨識其行為違法之能力，以及依其辨識而
    行為之能力。至責任能力有無之判斷標準，可區分其生理原
    因與心理結果二者；就生理原因部分，實務上可依醫學專家
    之鑑定結果為據，而由法官就心理結果部分，判斷行為人於
    行為時，究屬無責任能力或限制責任能力與否。本案被告為
    領有中度身心障礙證明手冊之人，且於經診斷患有雙相情緒
    障礙症、持續性憂鬱症、原發性失眠症等病症，於國防醫學
    院三軍總醫院北投分院附設民眾診療服務處、振興醫院等醫
    院就診，並持續服用精神安定及情緒穩定作用、治療失眠症
    、憂鬱症、焦慮症、成人重鬱症之藥物一事，有被告國防醫
    學院三軍總醫院北投分院附設民眾診療服務處診斷證明書、
    藥單、門診病歷資料、振興醫療財團法人振興醫院111年8月
    12日振行字第1110004877號函在卷可參（見臺灣士林地方法
    院110年度湖簡字第381號卷【下稱湖簡卷】第31頁、第33頁
    至第41頁、第73頁至第92頁、本院卷第89頁）。然被告經本
    院囑託國防醫學院三軍總醫院北投分院鑑定被告於本案竊盜
    行為時有無精神障礙或其他心智缺陷之情事，及行為時是否
    因精神障礙或其他心智缺陷導致其辨識能力或控制能力欠缺
    或顯著降低，鑑定結果略以：個案雖長期受到情緒障礙影響
    自身生活品質以及職業功能，但其仍具有完成自身生理基本
    需求、騎乘機車至特定目的地、使用手機並繳費、經營網路
    社團物資交換之媒合、倉儲、寄送、收款等複雜社交及認知
    功能，且於鑑定時表示明白竊盜為違法行為且不願意進行該
    行為，並於本案案發前仍可至指定電信門市繳納通信費用，
    並至超商進行款項確認、寄送特定物品至特定地址，並自行
    回家，顯見個案對於物品辨識、地址定位、人物間的配對謀
    合等認知功能皆為完整，對於辨識非本人機車腳踏板上之物
    品能力應該不會受到藥物及其病情之影響，故個案依其辨識
    而行為之能力應為完整等語，有國防醫學院三軍總醫院北投
    分院111年10月14日三投行政字第1110066281號函所附精神
    鑑定報告書在卷可參（見本院卷第95頁至第126頁）。而上
    開精神鑑定報告係參酌被告及其家人之訪談結果及被告之精
    神科病史、本院提供全卷卷證之相關資料、生理及心理檢查
    結果，並施以心理衡鑑、精神狀態檢查之程序，由精神科專
    業醫師本於專門知識與臨床經驗，綜合判斷被告症狀所為之
    判斷，無論鑑定機關之資格、理論基礎、鑑定方法及論理過
    程，自形式上及實質上而言，均無瑕疵，堪認上開鑑定報告
    書之結論洵屬可採。本院佐以上開精神鑑定報告內容，及被
    告於本院審理時自承於案發前確實係前往便利商店確認存摺
    內容及繳納手機費用等語（見本院卷第131頁））綜合以觀
    ，難認被告於本案行為時有因精神障礙或其他心智缺陷，致
    其辨識行為違法或依其辨識而行為之能力顯著減低之情形，
    而可適用刑法第19條第2項規定減輕其刑。至辯護人雖以被
    告於另案即本院111年度簡字第226號竊盜案件中之國防醫學
    院三軍總醫院北投分院精神鑑定結果，主張本案精神鑑定結
    果僅依據被告於案發當日活動即推定被告不會受到藥物或病
    情影響其辨識能力，理由顯有不足等語。然觀辯護人所提出
    本院111年度簡字第226號竊盜案件之國防醫學院三軍總醫院
    北投分院精神鑑定報告書（見本院卷第143頁至第151頁）所
    載，被告於該案之竊盜行為發生於000年00月間，與本案之
    竊盜行為時間已相差6個月。再者，該案精神鑑定報告係考
    量被告於該案發生之110年8月起有頻繁回診拿取安眠藥物之
    情況，及被告於該案竊盜前係欲前往超商領取包裹，卻在領
    取時說成是詐騙而不領取，隨即拿取貨架上物品後直接將物
    品拿取在身體前方走出超商等各項客觀情事，認定被告於該
    案行為時有辨識能力顯著降低之情況，與本案被告竊盜行為
    前後之情況有顯著差異，自難以該另案精神鑑定報告結果，
    認定本案精神鑑定報告有何違誤之處，辯護人上開主張，尚
    難認為可採。
　㈢辯護人雖又為被告辯護稱：希望法院考量被告對本案案情坦
    承不諱，並於第一時間將竊取物品返還告訴人，且長期精神
    狀況不穩定、經濟困窘之狀況，依刑法第59條減輕其刑等語
    。然刑法第59條之得酌量減輕其刑者，必須犯罪另有特殊之
    原因與環境等情，而在客觀上足以引起一般同情，認為即予
    宣告法定最低度刑期猶嫌過重者，始有其適用，至於被告犯
    行、情節輕微或被告犯罪之動機、手段、犯罪後之態度等各
    種情狀，僅可為法定刑內從輕科刑之標準，不得據為酌量減
    輕之理由。查被告患有雙相情緒障礙症、持續性憂鬱症、原
    發性失眠症等病症，固如前述，但本案遭竊之黑色後背包，
    內有3萬2,000元，價值非微，且刑法第320條第1項竊盜罪之
    法定刑為「5年以下有期徒刑、拘役或50萬元以下罰金」，
    本即可以僅科以1日之拘役或1,000元之罰金，並無科以最低
    度刑仍嫌過重之情事，應不符合刑法第59條之規定，辯護人
    此部分主張，並無理由。
　㈣爰以行為人責任為基礎，審酌被告不思尊重他人財產權，恣
    意竊取他人財物，雖不足取。惟考量被告本案竊盜手段僅為
    徒手行竊財物，且竊取之黑色後背包1只內雖有3萬2,000元
    、水電工具1組、紅、藍色T恤各2件、紅色手機充電器1組等
    物品，但均已返還告訴人，有上開贓物認領保管單在卷可參
    ，可認告訴人所受損害業已獲得填補。再參酌被告犯後坦承
    犯行之犯後態度，兼衡被告犯罪之動機、目的，及被告除前
    述罹患之雙相情緒障礙症、持續性憂鬱症、原發性失眠症等
    病症外，尚有罹患左側脛骨周邊神經病變、椎間板突出症、
    高血壓、糖尿病、狹心症、嚴重性疼痛之病況，有臺北榮民
    總醫院診斷證明書、天康大藥局藥單在卷可參（見湖簡卷第
    32頁、第43頁至第61頁），暨被告於本院審理時自陳之智識
    程度、生活狀況等一切情狀（見本院卷第132頁），量處如
    主文所示之刑，並諭知易科罰金之折算標準。
三、沒收部分：
    按犯罪所得，屬於犯罪行為人者，沒收之；犯罪所得已實際
    合法發還被害人者，不予宣告沒收或追徵，刑法第38條之1
    第1項前段、第5項定有明文。本件被告所竊得黑色後背包1
    只及內裝之3萬2,000元、水電工具1組、紅、藍色T恤各2件
    、紅色手機充電器1組等物品，雖屬被告之犯罪所得，然上
    揭物品均已實際合法發還被害人，業如前述，爰依刑法第38
    條之1第5項規定，不予宣告沒收。
據上論斷，應依刑事訴訟法第第299條第1項前段，判決如主文。
本案經檢察官陳彥章聲請簡易判決處刑，檢察官林聰良、王芷翎
到庭執行職務。
中    華    民    國   111    年    12    月    20    日
                  刑事第五庭  法  官  李昭然
以上正本證明與原本無異。
如不服本判決應於收受送達後20日內，向本院提出上訴書狀，並
應敘述具體理由。其未敘述上訴理由者，應於上訴期間屆滿後20
日內向本院補提理由書（均須按他造當事人之人數附繕本）「切
勿逕送上級法院」。
因疫情而遲誤不變期間，得向法院聲請回復原狀。
                              書記官  江定宜
中　　華　　民　　國　　111 　年　　12　　月　　20　　日
附錄本案論罪科刑法條：
中華民國刑法第320條
意圖為自己或第三人不法之所有，而竊取他人之動產者，為竊盜
罪，處五年以下有期徒刑、拘役或五十萬元以下罰金。
意圖為自己或第三人不法之利益，而竊佔他人之不動產者，依前
項之規定處斷。
前二項之未遂犯罰之。